【裁判字號】    89,交上易,200
【裁判日期】    890621
【裁判案由】    過失傷害
【裁判全文】
臺灣高等法院刑事判決                          八十九年度交上易字第二號
    上  訴  人
    即  被  告  乙○○
右上訴人因過失傷害案件，不服臺灣基隆地方法院八十八年度交易字第一一二號，中
華民國八十九年二月二十九日第一審判決（起訴案號：臺灣基隆地方法院檢察署八十
八年度偵字第五四二○號）提起上訴，本院判決如左：
    主  文
原判決撤銷。
乙○○因過失傷害人，處有期徒刑參月，如易科罰金以佰元折算壹日，緩刑參年。
    事  實
一、乙○○於民國八十八年八月二十七日二十三時許，騎乘車號ＧＨＸ─○六六號重
    型機車，由基隆市○○路沿信一路往基隆市區方向行駛，途經信一路五十七號前
    ，應注意汽車行駛時，駕駛人應注意車前狀況，並隨時採取必要之安全措施，依
    當時夜間有照明、路面乾燥、路況及視距均良好等情形，並無不能注意之情事，
    竟疏未注意車前狀況而機車滑倒，擦撞已自信一路五十七號巷口轉出騎乘腳踏車
    在前之甲○○（原判決誤載為古祖威），致甲○○人車倒地，受有右側硬腦膜外
    血腫之傷害，並經施行開顱術。警局接獲報案，不知肇事人姓名，警員前現場處
    理時，乙○○坦承肇事而自首。
二、案經基隆市警察局第二分局報告暨被害人甲○○之母丙○○訴由台灣基隆地方法
    院檢察署檢察官偵查起訴。
    理      由
一、訊據上訴人即被告乙○○固坦承於右開時地撞擊被害人甲○○，致其受有右側硬
    腦膜外血腫之傷害之事實，惟矢口否認其有過失，辯稱：當時視線不良，伊有減
    速慢行，是被害人突然從巷子衝出來，未讓幹道車先行云云。惟查被害人於本院
    指稱伊轉出巷口直行中，遭被告機車碰撞等情。再由卷附照片顯示當時夜間有照
    明，路面乾燥，路況及視距均良好，並無被告所辯視線不清情形。徵諸被告於偵
    查時供稱：「甲○○是騎自行車．．．．．．巷口出來，也是往市區方向行駛，
    我不知為何撞到他。」等語（見偵卷第五頁反面），足證告訴人已轉正直行，且
    由被告避重就輕稱不知如何撞到被害人云云，益證並非被害人在該交岔路口未讓
    幹道車先行以致肇事受傷。另由道路交通事故調查報告表顯示，肇事後被告車斜
    停在南向外側車道邊，留有刮地痕九點一公尺，而被害人之腳踏車斜停在被告車
    南向處，刮地痕長三點五公尺，被告車之刮地痕起點北向距前開交岔路口二點五
    公尺，足證被告車已過前開交岔路口二點五公尺時倒地滑行，衝撞直行在前之被
    害人腳踏車。又本案經台灣省基宜區車輛行車事故鑑定委員會鑑定結果亦認被告
    車滑倒後衝撞行駛在前之被害人車之可能性較高，有該會鑑定意見書一件在卷可
    稽。被告所辯，要無可採。又被害人受有右側硬腦膜外血腫，並經施行開顱術，
    有診斷證明書一件在卷可稽。雖道路交通事故調查報告表及事故照片粘貼卡所載
    肇事地點均為基隆市○○路六十號，惟被告於本院訊問時堅稱該址係五十七號前
    ，且該處門牌係單號，原判決誤為六十號等語，在庭被害人並未反駁，且基隆市
    警察局第二分局刑事案件報告書亦記載「犯罪地點：基隆市○○路五十七號前」
    ，顯已更正記載在前之錯誤，肇事地點自應以後者為可採，併此敘明。
二、按汽車行駛時，駕駛人應注意車前況狀，並隨時採取必要之安全措施，道路交通
    安全規則第九十四條第三項定有明文。被告應注意車前狀況，且依當時客觀情形
    ，並無不能注意之情事，竟疏未注意而滑倒，致衝撞被害人腳踏車而肇事，顯有
    過失。又被害人之傷害結果與被告之過失行為間，有相當因果關係。事證明確，
    被告犯行洵堪認定。
三、核被告所為，係犯刑法第二百八十四條第一項前段之過失傷害罪。警局接獲報案
    ，不知肇事人姓名，警員前現場處理時，被告坦承肇事而自首，有自首查詢表一
    件在卷可稽。被告對於未發覺之罪自首而受裁判，應減輕其刑。
四、原審予以論罪科刑，固非無見。惟查本案係經被告自首，原審漏未調查審認，且
    未依法減輕其刑，即有未洽；又本案係因被告疏未注意車前狀況，機車滑倒，致
    衝撞前車而肇事，並非行經無號誌路口未減速慢行，致直接撞擊行駛在前之腳踏
    車，原審之事實認定亦有未洽。被告上訴否認過失，雖無理由。惟原判決既有如
    上可議之處，自應由本院予以撤銷改判。爰審酌被告之素行尚佳，被告疏未注意
    車前狀況以致滑倒肇事，被害人施行開顱術，受傷嚴重，而被告與被害人達成和
    解之理賠金額不高，及被告犯罪後否認過失等一切情狀，量處如主文第二項所示
    之刑，並諭知易科罰金之折算標準，以示懲儆。又被告為在學學生，有學生證影
    本附卷可稽，且未曾受有期徒刑以上刑之宣告，復與被害人達成和解，並已理賠
    ，經此科刑教訓，當知警惕而無再犯之虞，爰併予宣告緩刑三年，以勵自新。
五、被告經合法傳喚，無正當理由不到庭，爰不待其陳述逕行判決。
據上論斷，應依刑事訴訟法第三百六十九條第一項前段、第三百六十四條、第二百九
十九條第一項前段、第三百七十一條，刑法第二百八十四條第一項前段、第六十二條
前段、第四十一條、第七十四條第一款，罰金罰鍰提高標準條例第一條前段、第二條
，判決如主文。
本案經檢察官張啟彬到庭執行職務
中      華      民      國      八十九    年      六    月    二十一    日
                              臺灣高等法院刑事第二十四庭
                                  審判長法  官  陳貽男
                                        法  官  李世貴
                                        法  官  聶齊桓
不得上訴
附錄：本判決論罪科刑法條全文
刑法第二百八十四條第一項前段：
因過失傷害人者，處六月以下有期徒刑、拘役或五百元以下罰金。


司法院資訊處製作；財團法人民間司法改革基金會備份。
